【裁判字號】    97,訴,3799
【裁判日期】    971009
【裁判案由】    妨害自由等
【裁判全文】
臺灣臺中地方法院刑事判決              97年度訴字第3799號
公  訴  人  臺灣臺中地方法院檢察署檢察官
被      告  乙○○
選任辯護人  洪錫欽律師
被      告  丙○○
上列被告因妨害自由等案件，經檢察官提起公訴（97年度偵字第
17248號），被告於準備程序中，為有罪之陳述，並聽取當事人
意見後，本院合議庭裁定受命法官獨任進行簡式審判程序審理，
本院判決如下：
    主    文
乙○○犯強制罪，處拘役參拾日，如易科罰金，以新臺幣壹仟元
折算壹日；又無故侵入他人住宅，處拘役參拾日，如易科罰金，
以新臺幣壹仟元折算壹日；應執行拘役伍拾日，如易科罰金，以
新臺幣壹仟元折算壹日。
丙○○以其他非法方法，剝奪人之行動自由，處有期徒刑參月，
如易科罰金，以新臺幣壹仟元折算壹日。
    犯罪事實
一、乙○○為商談返還租賃契約書之事宜，於民國97年5月10日
    中午12時30分許，與甲○○相約在臺中市○○路與文心路口
    附近之「統一超商」內，2人相見後，甲○○要求乙○○發
    放積欠之薪資，乙○○則要求甲○○返還租賃契約書。雙方
    意見不合，發生爭執後，乙○○竟基於強制之犯意，欲強取
    甲○○身上之鑰匙以進入甲○○住處取走租賃契約書，竟以
    強暴方式抱住甲○○，乙○○、甲○○遂發生拉扯。此時，
    乙○○在該超商外守候之友人丙○○見狀入內，並基於剝奪
    他人行動自由之犯意，自甲○○背後將之架住，限制其不得
    自由離去。甲○○因前情而受有臉、頸及頭皮磨損或擦傷、
    肩及上臂磨損或擦傷、肘、前臂及腕磨損或擦傷、手磨損或
    擦傷（手指除外）等傷害。乙○○則趁隙自地上取走甲○○
    住處之鑰匙及文件，並基於侵害居住自由之犯意，持該鑰匙
    進入甲○○位於臺中市○○路○段174號6樓之5之住處。嗣警
    方獲報前往處理，並調閱「統一超商」內監視錄影帶，因而
    循線查悉上情。
二、案經甲○○委由熊賢祺、薛任智律師訴請臺灣臺中地方法院
    檢察署檢察官偵查起訴。
    理      由
一、被告2人於準備程序中，先就上開犯罪事實為有罪之陳述，
    且所犯係死刑、無期徒刑、最輕本刑為三年以上有期徒刑以
    外之罪，經本院合議庭依刑事訴訟法第273條之1第1項之規
    定，裁定由法官一人獨任進行簡式審判程序，合先敘明。
二、證據能力部分：
(一)被告以外之人於審判外之陳述，雖不符前四條之規定，而經
    當事人於審判程序同意作為證據，法院審酌該言詞陳述或書
    面陳述作成時之情況，認為適當者，亦得為證據；當事人、
    代理人或辯護人於法院調查證據時，知有第159條第1項不得
    為證據之情形，而未於言詞辯論終結前聲明異議者，視為有
    前項之同意，刑事訴訟法第159條之5定有明文。本案下列引
    為證據之證人陳述及書證，被告、辯護人及檢察官於本院審
    理中均不爭執其證據能力，且以之作為證據並無不當，依上
    揭法條之規定，自均有證據能力。
（二）被告在「統一超商」內，2人之活動與以強暴方式抱住甲○○，妨害甲○○行使權利，乙○○、甲○○遂發生拉扯
      ，丙○○見狀入內，並基於剝奪他人行動自由之犯意，自
      甲○○背後將之架住，限制其不得自由離去。有本院勘驗
      被告2人在「統一超商」內之監視錄影光碟，有勘驗筆錄
      附卷可證。
（三）上揭犯罪事實，業經告訴人甲○○於偵訊中指訴明確，核
      與證人蘇銀瓶於偵查中證述情節大致相符，並有監視器光
      碟2片、監視器翻拍照片43張在卷足參。
三、訊據被告乙○○、丙○○對上揭犯罪事實均坦承不諱，並為
    認罪之意思表示，被告乙○○於本院審理時坦承稱：「我就
    起訴書所載之犯罪事實均認罪」。被告丙○○於本院審理時
    坦承稱：「就起訴之犯罪事實部分，我全部認罪」等語。經
    本院當庭勘驗案發現場之監視錄影光碟。勘驗結果為：
    12時39分36秒：被告乙○○與告訴人在便利商店內，乙○○
    拉住告訴人，不讓其離開。
    12時39分45秒：被告丙○○進入便利商店，與乙○○二人共
    同抓住告訴人，導致告訴人手上之文件及鑰匙掉落地上。
    12時40分45秒：被告丙○○將告訴人之右手壓制於背後，限
    制其行動。
    12時40分48秒：被告乙○○自地上撿起自己之包包及鞋子後
    ，又於高腳椅旁之地上撿起告訴人之文件及鑰匙。
    12時42分08秒：被告二人合力限制告訴人之行動自由。
    12時42分33秒：告訴人掙脫丙○○，被告黃橙隨即又押住告
    訴人。
    12時43分：被告乙○○站立於丙○○押住告訴人之旁邊，似
    有對著二人講話之動作。
    12時44分24秒：期間便利商店內出入之人眾多。
    12時44分30秒：被告乙○○走出便利商店門口，丙○○繼續
    押住告訴人。
    12時46分30秒：被告丙○○押住告訴人，並強制壓制告訴人
    坐於高腳椅上。
    12時49分20秒：兩名警員進入便利商店，此時丙○○押著告
    訴人站起來。
    12時49分30秒：被告丙○○放開告訴人。
    12時49分59秒：兩名警員及被告丙○○、告訴人等離開便利
    商店。
    被告等對上揭勘驗結果，均無意見，核與被害人、證人所述
    相符，被告自白堪認為真實，其犯行應堪認定。
四、核被告乙○○所為，係犯刑法第304條第1項之強制罪、第
    306條第1項之侵害居住自由罪；被告丙○○所為，係犯刑法
    第302條第1項之剝奪他人行動自由罪。被告乙○○所犯前揭
    2犯行間，其犯意各別，行為有殊，應予以分論併罰。爰審
    酌被告與告訴人間曾經同事，因民事上糾紛，不思以平和之
    方式，解決彼此之紛爭，竟以強暴方式，阻止告訴人自由離
    開現場，並同時對告訴人妨害自由，犯罪坦承犯行，已知悔
    悟，有意洽談和解，僅因金額而未能談成，犯後態度尚佳等
    一切情節，分別量處如主文所示之刑，並均諭知易科罰金之
    折算標準。另按刑法第302條第1項之妨害自由罪，原以強暴
    、脅迫為構成要件，其因而致普通傷害，乃強暴、脅迫當然
    之結果，除另有傷害故意外，仍祇成立該條項之罪，無同法
    第277條第1項之適用，有最高法院30年上字第3701號判例意
    旨可參；另刑法第302條之妨害自由罪，係妨害他人自由之
    概括的規定，故行為人具有一定目的，以非法方法剝奪人之
    行動自由者，除法律別有處罰較重之規定，應適用各該規定
    處斷外，如以使人行無義務之事，或妨害人行使權利為目的
    ，而其強暴脅迫復已達於剝奪人行動自由之程度，即祇成立
    本罪，不應再依同法第304條論處（最高法院29年上字第
    2359 號判例意旨參照）。是被告等自無另行成立刑法第277
    條第1項之傷害罪，且被告丙○○亦不再論以刑法第304條第
    1項之強制罪，併此敘明。
據上論斷，應依刑事訴訟法第二百七十三條第一項前段、第二百
九十九條第一項前段，刑法第三百零二條第一項、第三百零四條
第一項、第三百零六條第一項、第四十一條第一項前段、第五十
一條第六款，刑法施行法第一條之一，判決如主文。
中    華    民    國    97    年    10    月    9    日
                       刑事第3庭
                                  法  官  黃松竹
上正本證明與原本無異。
如不服本判決，應於收受送達後10日內向本院提出上訴書狀（應
敘述具體理由並附繕本）。
上訴書狀如未敘述理由，應於上訴期間屆滿後20日內補提理由書
於本院。
                                  書記官  黃毅皓
中    華    民    國    97    年    10  月    9    日
附錄論罪科刑法條
中華民國刑法第302條（剝奪他人行動自由罪）私行拘禁或以其
他非法方法，剝奪人之行動自由者，處5年以下有期徒刑、拘役
或3百元以下罰金。
因而致人於死者，處無期徒刑或7年以上有期徒刑，致重傷者，
處3年以上10年以下有期徒刑。
第1項之未遂犯罰之。
中華民國刑法第304條（強制罪）
以強暴、脅迫使人行無義務之事或妨害人行使權利者，處3年以
下有期徒刑、拘役或3百元以下罰金。
前項之未遂犯罰之。
中華民國刑法第306條（侵入住居罪）
無故侵入他人住宅、建築物或附連圍繞之土地或船艦者，處1年
以下有期徒刑、拘役或3百元以下罰金。
無故隱匿其內，或受退去之要求而仍留滯者，亦同。


司法院資訊處製作；財團法人民間司法改革基金會備份。
